【裁判字號】    98,訴,1194
【裁判日期】    981015
【裁判案由】    清償債務
【裁判全文】
臺灣臺中地方法院民事判決              98年度訴字第1194號
原      告  甲○○
被      告  乙○○
訴訟代理人  方文律師
上列當事人間請求清償債務事件，本院於民國98年10月1日言詞
辯論終結，判決如下：
    主    文
原告之訴駁回。
訴訟費用由原告負擔。
    事實及理由
壹、原告主張：被告前於民國86年2月20日向其借款新台幣（下
    同）250萬元，約定清償日為86年3月20日，並按年息5%計付
    利息，詎被告屆期不為清償，爰依消費借貸之法律關係提起
    本訴。並聲明：被告應給付原告250萬元，及自86年3月20日
    至清償日止，按年息5%計算之利息。
貳、被告則以：被告與原告間並無消費借貸關係，被告是基於「
    山地保留地所有權公有承租地耕作權讓渡契約書」收受250
    萬元，其中200萬元是訂金，餘款150萬元，原告陸續再給付
    50萬元，尚未給付尾款100萬元，被告屢次催告，因原告未
    依約給付，被告依約予以沒收等語，資為抗辯。並聲明：
    （一）原告之訴駁回。（二）如受不利判決，願供擔保請准
    宣告免為假執行。
參、本院之判斷：
一、按當事人主張有利於己之事實者，就其事實有舉證之責任。
    但法律別有規定，或依其情形顯失公平者，不在此限，民事
    訴訟法第277條規定，定有明文。又民事訴訟如係由原告主
    張權利者，應先由原告負舉證之責，若原告先不能舉證，以
    證實自己主張之事實為真實，則被告就其抗辯事實即令不能
    舉證，或其所舉證據尚有疵累，亦應駁回原告之請求（最高
    法院17年上字第917號判例意旨參照）。查原告主張被告前
    向其借款250萬元乙節，為被告所否認，則原告自應就雙方
    間確有消費借貸之合意，且原告業已交付借貸金錢之事實，
    舉證以實其說，然觀之原告所提出之「山地保留地所有權公
    有承租地耕作權讓渡契約書」，僅能證明兩造間曾有耕作權
    讓渡之約定，尚無足作為被告有向原告借款250萬之依據。
    再原告於本院審理時亦自承借款當時並未要求被告書立借據
    或開立本票。衡諸一般社會常情，倘原告確有借款250萬元
    與被告之事實，又豈會均未要求被告書立借據或開立本票以
    保障自身權利，是依原告所提之證據，顯不足以證明被告確
    有向原告借款250萬元之事實。又按當事人之訊問，固得為
    證據之方法，惟法院是否訊問當事人，仍以認為必要時為限
    ，此觀民事訴訟法第367條之1第1項之規定自明。且證據調
    查原由審理事實之法院衡情裁量，若認事實已臻明瞭，自可
    即行裁判，無庸再為調查。則當事人聲明之證據，其為不必
    要者，自得不為調查（最高法院95年度台上字第1859號判決
    意旨參照）。查原告雖另請求本院傳訊被告本人到庭接受訊
    問，然被告業已委任律師為訴訟代理人當庭表明否認兩造間
    有消費借貸關係存在，而原告對於欲傳訊被告到庭訊問之事
    項，亦僅表明要被告到庭陳述真心話，則上開證據顯無調查
    之必要，附此敘明。
二、綜上所述，原告既未能就其與被告間確有消費借貸之合意，
    且原告業已交付借貸金錢之事實，舉證以實其說，其依消費
    借貸之法律關係請求被告給付原告250萬元，及自86年3月20
    日至清償日止，按年息5%計算之利息，即屬無據，應予駁回
    。
三、本件事證已臻明確，兩造其餘攻擊防禦方法，核與判決結果
    不生影響，爰不逐一論述。
肆、訴訟費用負擔之依據：民事訴訟法第78條。
中    華    民    國    98    年    10    月    15    日
                  民事第二庭    法  官  黃炫中
正本係照原本作成。
如對本判決上訴，須於判決送達後20日內向本院提出上訴狀。
中    華    民    國    98    年    10    月    15    日
                                書記官


司法院資訊處製作；財團法人民間司法改革基金會備份。
